臺灣基隆地方法院民事判決　　　　　　　100年度訴字第243號
原　　　告　臺灣銀行股份有限公司
法定代理人　張明道
訴訟代理人　楊基隆
複　代理人　賴佳佑
被　　　告　林伯芳
上列當事人間請求給付借款事件，本院於民國100年8月11日言詞
辯論終結，判決如下：
    主  文
被告應給付原告新臺幣肆佰萬元，及自民國九十九年十月九日起
至民國九十九年十二月二十日止，按週年百分之二‧四○五、自
民國九十九年十二月二十一日起至民國一百年三月二十日止，按
週年百分之二‧四九六、自民國一百年三月二十一日起至民國一
百年五月三日止，按週年百分之二‧五五二、自民國一百年五月
四日起至清償日止，按週年百分之三‧五五二計算之利息，暨自
民國一百年十一月十日起至清償日止，逾期在六個月以內者，按
週年百分之三‧五五二、逾期超過六個月者，按週年百分之○‧
七一○四計算之違約金。
訴訟費用新臺幣肆萬零陸佰元由被告負擔。
    事實及理由
一、原告起訴主張：
  (一)被告前於民國99年1月28日向原告借款新臺幣（下同）400萬
    元，約定借款期間自99年2月9日起至 124年2月9日止，撥款
    第1年為寬限期，僅需按月繳息，自第2年起分288期，每1月
    為 1期，依年金法按月平均攤還本息，利息按原告定儲利率
    加碼1.3%機動計算，若借款人不依約按期清償本息即喪失期
    限利益，除自轉列催收款項之日起改按上開借款利率加碼1%
    計算利息外，另本金自到期日起，利息自付息日起，逾期在
    6個月以內者，按借款利率 10%，逾期超過6個月者，按借款
    利率20%加計違約金。詎被告僅依約繳付利息至99年10月9日
    止，已於 100年5月4日轉列催收款項，迭經催討未果，尚積
    欠如主文第 1項所示之金額及利息、違約金未清償，為此提
    起本訴，求為判決如主文第1項所示。
  (二)對被告抗辯之陳述：
  1.被告於99年 1月20日簽交消費者貸款申請書向原告申請房屋
    購置貸款 400萬元，並於同年月28日簽交放款借據予原告，
    原告於99年2月9日承諾撥款，故該消費貸款契約即已成立，
    被告自應依契約內容履行義務，倘如被告所陳其係受詐欺之
    被害者，為何被告仍親自簽交消費者貸款申請書及放款借據
    予原告，且被告為62年出生，學歷為專科，申請貸款時已年
    約37歲，有相當之教育程度，應具備相當之知識能力足以判
    斷其向原告貸款係負擔債務且日後有履行義務，既自願簽交
    申請書及借據，並依約履行繳款義務長達 8個月，而未受他
    人或原告施以詐術、脅迫，何來受詐欺之嫌？況原告自被告
    未依約繳納時起，授信資產即遭受損害，倘未全數收回並應
    轉列為呆帳損失，則原告或被告何者為實際被害人顯而易見
    。
  2.被告雖抗辯原告放款徵信不確實，惟被告於上開消費者貸款
    申請書上自行書寫：服務單位「來欣建設股份有限公司」、
    擔任職務「業務經理」，且被告所提供之98年度薪資扣繳憑
    單亦記載有「來欣建設股份有限公司」，且經原告徵信人員
    查調財政部稅務入口網營業登記公示資料，被告所服務之公
    司當時尚在營業中，況經原告徵信人員多次依被告所留公司
    電話致電照會，該公司人員未曾表示「無此人」或「無此員
    工」，僅表示被告外出。另經原告徵信審查被告於聯合徵信
    中心資料，皆無信用不良情形，而授信擔保品亦經合理推估
    市價，並於原告總行核予權限內核准貸款額度，原告確實已
    盡徵信、勘估、審查流程核准貸放，絕無被告所稱徵信不確
    實之情形。再者，倘被告實際任職於「力山保全」，為何其
    於貸款申請書仍記載為「來欣建設股份有限公司」，並提供
    來欣建設股份有限公司之薪資扣繳憑單，此舉是否有詐欺、
    偽造文書之嫌而造成原告放款損失，尚有可議。
  3.被告另稱第三人吳勝洲、楊人旺偽造基隆市○○路10號 5樓
    房屋之買賣合約書，夥同原告共同詐害被告云云，倘被告對
    原告是否涉有詐欺嫌疑有所疑慮，自應訴請司法機關調查，
    而非於無證據、未經查證下妄加揣測，此舉顯已戕害原告商
    譽至鉅，更涉有妨害名譽之嫌。
二、被告聲明駁回原告之訴，其答辯略以：被告於購屋後，從99
    年 3月至10月均繳款正常，於99年11月卻見原告職員所送審
    之被告貸款資料，竟有來欣建設98年度國稅局薪資扣繳憑單
    、銀行薪資轉帳等資料，已非被告所任職之力山保全及其薪
    資轉帳資料，原告為何會在放款徵信中有如此離譜之疏漏，
    且隱瞞時間竟長達半年之久，顯有幫助吳勝洲設立人頭公司
    詐欺犯罪之嫌疑，被告遭設局後若後續被處刑，將狀告原告
    負起相關刑責及賠償事宜。又吳勝洲、楊人旺偽造基隆市○
    ○路10號 5樓房屋之買賣合約書，夥同原告共同詐害被告，
    以被告名義向原告借款 400萬元，並以詐術陷被告於錯誤，
    交付被告之貸款文件，該房屋買賣為假買賣，依民法第87條
    規定，該買賣行為無效，該案現由臺灣基隆地方法院檢察署
    以100年度偵字第127號偵查中等語。
三、經查，原告主張之上開事實，業據提出與其所述相符之放款
    借據、消費者貸款申請書、各類所得扣繳暨免扣繳憑單、財
    政部營業登記資料公示查詢清單等件影本為證，且被告到庭
    陳稱：「（問：被告是否有以東明路十號五樓設定抵押權向
    原告抵押借款 400萬？）有」、「（問：對於原告提出的放
    款借據有何意見？）是我簽的，但是當初我是基於成立鑫堂
    國際公司以股東合夥身分用名義登記貸款，所以當初是以來
    欣建設的業務經理名義向原告申請貸款。送去台銀的資料全
    部被變造，我非常不能諒解。」等語（見本院100年8月11日
    言詞辯論筆錄），被告既自承以來欣建設業務經理名義，並
    以基隆市○○路10號 5樓房屋為擔保設定抵押權登記予原告
    ，向原告借款 400萬元，且原告所提之放款借據係由被告所
    簽立，堪認兩造間確有上開消費借貸關係存在。從而，原告
    依消費借貸法律關係，請求被告給付如主文第 1項所示之金
    額及利息、違約金，為有理由，應予准許。
四、本件訴訟費用即第一審裁判費40,600元，由被告負擔。
五、結論：本件原告之訴為有理由，依民事訴訟法第78條、第87
    條第1項，判決如主文。
中    華    民    國   100    年    8     月    18    日
                  民事庭法  官  陳湘琳
以上正本係照原本作成。
對於本件判決如有不服，應於收受送達後20日內向本院提出上訴
書狀，敘述上訴之理由，上訴於臺灣高等法院，並按他造當事人
之人數附具繕本。
中    華    民    國   100    年    8     月    18    日
                        書記官  莊惠雯